臺灣高等法院高雄分院刑事判決　　　 100年度交上訴字第10號
上　訴　人
即　被　告　丁啟倫
選任辯護人　盧俊誠律師
上列上訴人因公共危險等案件，不服臺灣高雄地方法院99年度交
訴字第62號中華民國99年11月30日第一審判決（起訴案號：臺灣
高雄地方法院檢察署98年度偵字第37454號），提起上訴，本院
判決如下：
     主  文
上訴駁回。
     事  實
一、丁啟倫以駕駛計程車為業，為從事駕駛業務之人，於民國（
    下同）98年8 月6 日22時36分，駕駛車牌號碼811-XU號營業
    用小客車，沿高雄縣鳥松鄉（現已改制為高雄市鳥松區○○
    ○路由西向東行駛，途經該路7 之12號附近，因接獲乘客之
    通知而停於路邊，聯繫後隨即起駛，並欲迴轉至對向車道，
    改由東向西方向行駛，以前往搭載乘客，本應注意起駛前應
    顯示方向燈，注意前後左右有無障礙或車輛行人，並應讓行
    進中之車輛行人優先通行；又汽車迴車前，應暫停並顯示左
    轉燈光或手勢，看清無來往車輛，並注意行人通過，始得迴
    轉，而依當時天候暴雨、夜間有照明、柏油直路、路面無缺
    陷、障礙物等情狀，並無使其不能注意之情事，丁啟倫因急
    於前往搭載乘客，疏未注意後方適有王智璋所騎乘車牌號碼
    XS R-873號重型機車，沿高雄縣鳥松鄉○○路由西向東駛抵
    該處，未讓王智璋所騎乘直行之行進中機車優先通行，即冒
    然自路邊起駛進入車道，並即開始迴轉欲駛入對向車道，致
    王智璋所騎機車閃避不及，因而滑倒撞及丁啟倫所駕駛之上
    揭營業用小客車左前側車身，王智璋人車倒地，受有頸椎第
    6 、7 節骨折滑脫及脊髓損傷併四肢癱瘓，雙下肢功能無法
    恢復等重傷害，詎丁啟倫明知駕車肇事致王智璋受傷倒地後
    ，竟未報警處理或下車對王智璋施以必要之救護措施，為逃
    避責任，竟另行基於肇事逃逸之犯意，駕車逕駛離現場，嗣
    經路過民眾記下車牌號碼報警處理，由警方調閱事故現場之
    監視器調查，始循線查獲丁啟倫上開業務過失致人重傷害及
    肇事逃逸之犯行。
二、案經王智璋訴由高雄縣政府（現已合併為高雄市政府）警察
    局仁武分局報請臺灣高雄地方法院檢察署檢察官偵查起訴。
     理  由
壹、程序方面（證據能力之審查）
一、按被告以外之人於審判外之陳述，雖不符刑事訴訟法第159
    條之1至之4等4條之規定，而經當事人於審判程序同意作為
    證據，法院審酌該言詞陳述或書面陳述作成時之情況，認為
    適當者，亦得為證據；又當事人、代理人或辯護人於法院調
    查證據時，知有刑事訴訟法第159條第1項不得為證據之情形
    ，而未於言詞辯論終結前聲明異議者，視為有前項之同意，
    同法第159條之5定有明文。
二、本判決下列所引用屬於言詞陳述及書面陳述之傳聞證據部分
    ，檢察官、被告及其辯護人於本院行準備程序時，對於各該
    傳聞證據之證據能力均未加爭執，且同意作為本案之證據（
    見本院卷第27頁），嗣於本院審理程序，調查各該傳聞證據
    ，加予提示並告以要旨時，檢察官、被告及其辯護人，亦均
    未於言詞辯論終結前聲明異議，本院審酌各該傳聞證據作成
    時之情況，認均與本件待證事實具有關聯性，且查無證據足
    以證明言詞陳述之傳聞證據部分，陳述人有受不法取供或違
    反其自由意志而陳述之情形，書面陳述之傳聞證據部分，亦
    無遭變造或偽造之情事，顯見上開傳聞證據之證明力非明顯
    過低，衡酌各該傳聞證據，作為本案之證據亦屬適當，自均
    得為證據，而有證據能力。
貳、實體部分
一、訊據上訴人即被告（下稱被告）丁啟倫固坦承有於上揭時間
    ，駕駛車牌號碼811-XU號營業用小客車行經上揭路段，為前
    往搭載乘客，而迴轉至對向車道，改由東向西方向行駛之事
    實，惟矢口否認有何過失致人重傷害及肇事逃逸之犯行，辯
    稱：伊當時要迴轉時，有打方向燈及看後方有無來車，伊看
    無來車後，始開始迴轉，忽然聽到一撞擊聲音，看到一台機
    車從伊左後方滑過來，滑到伊車左前方，因非伊與該機車擦
    撞，機車撞擊損害的地方，與伊汽車受損之處，高度並不相
    同，又沒有看到騎機車的人，且當時風大雨大，開車不便打
    電話，圓山飯店門口應有保全人員，所以伊就沒有打電話，
    把車開走，嗣後警察播放監視器影像給伊看，伊才看到有個
    人倒在伊車後，該機車要係被伊所駕之汽車所撞，被害人怎
    麼可能倒在伊汽車之後方，顯見該機車並未撞擊伊所駕上揭
    營業用小客車，故本件車禍與伊無關，伊沒有逃逸，伊根本
    不知道自己汽車有發生擦撞車禍云云。被告之辯護人提出辯
    護意旨略以：本件被告所駕駛之計程車業已減速，確定後方
    並無來車後，始進行迴轉，但因告訴人之機車係行駛在內側
    快車道，且當時風大雨大，天雨路滑，告訴人之機車速度又
    過快，因而滑倒，滑倒後機車因慣性力量，往前滑行致撞及
    業已迴轉一半之被告所駕計程車，此種情形，被告縱使盡了
    注意義務，亦無從防範，且被告亦無義務防範告訴人機車滑
    倒後所生之情況，是本件交通事故非可歸責於被告，被告應
    無過失，本件交通事故真正原因，並非被告所駕駛之計程車
    與告訴人所駕駛之機車有所衝撞，而係告訴人機車自行滑倒
    始往前撞及被告所駕駛之計程車，且本案如告訴人依規定行
    駛於外側慢車道，自不可能有本件事故之發生，亦甚顯然，
    故本件交通事故之發生，被告並無過失等語。
二、經查：
  (一)被告丁啟倫於事實欄所載時間，駕駛車牌號碼811-XU號營業
    用小客車，沿高雄縣鳥松鄉○○路由西向東行駛，途經該路
    7之12號附近，先停於路旁，適有告訴人王智璋所騎乘車牌
    號碼XSR-873號重型機車，同向自後駛抵該處，因被告未注
    意後方有來車，即冒然自路邊起駛進入車道，並即開始迴轉
    欲駛入對向車道，致王智璋所騎機車閃避不及，因而滑倒撞
    及丁啟倫所駕駛之上揭營業用小客車左前側車身等事實，已
    據證人即告訴人王智璋證稱：「我直行通過路時，計程車就
    加速左迴轉，致我閃避不及，（機車）車頭撞上（計程車）
    左側前輪（附近），發生事故，計程車逃逸…我沿著圓山飯
    店旁邊的路直行，經過肇事地點時，對方的車子停在旁邊，
    所以我從他的左側經過，這時對方突然迴轉，我煞車不及就
    撞上對方的車子…」等語明確（見偵卷第11-14頁、原審二
    卷第88-95頁），核與案發時肇事現場之監視器所拍攝被告
    駕駛計程車迴轉，後方告訴人所騎機車滑倒向前撞及計程車
    左前側車身等影像相符（詳後勘驗結果之說明），並有監視
    錄影光碟2片及自上開監視器拍攝之影像所翻拍之照片共22
    張等附卷可稽（見偵卷第31-45、58頁）。
  (二)次查，本件交通事故發生後，係經證人即路過民眾張文安將
    被告所駕計程車車牌號碼記下，但誤記成「811-8U」，陳報
    予到場處理之員警丁保平後，員警丁保平隨即調閱案發現場
    附近之監視器畫面，經比對該等監視器所拍攝汽車之車牌，
    追查出被告所駕之車牌號碼811-XU號計程車，即係發生本件
    交通事故之汽車，且經蒐證發現該計程車左前葉子板有遭撞
    擊刮痕，嗣經警察播放肇事現場監視錄影畫面供被告看後，
    被告已承認所駕計程車迴轉時，有機車滑倒過來擦撞至計程
    車等情，已分別據證人即張文安於原審具結證稱：「我看到
    一個人躺在地上，機車在對向車道。對面停著一輛計程車，
    旁邊沒有別的車輛，計程車停在那邊…之後計程車就往躺在
    地上的人這邊繞一圈，就開走…（車牌）我記在腦海中，我
    念念後，就記成811- 8U號」等語（見原審二卷第120-133頁
    ），及證人丁保平於原審具結證稱：「根據監視器及事後肇
    事者即被告的說法，被告說他有經過這邊，且監視錄影畫面
    顯示兩車擦撞，我們才會認為兩車有撞擊…根據監視器，被
    害人應該是遇到這個狀況（即被告突然駛入車道及迴轉）煞
    車不及就撞上…案發之後大約十天到十五天看到被告車輛…
    當時（被告車輛）左前輪上面的葉子看起來有損害。擦撞的
    位子在左前輪的葉子板…（對被告）第一次、第二次偵訊完
    ，他都不承認犯行，之後提供監視錄影（供被告看）之後，
    他才承認是機車自己滑過來擦撞他的（車）…機車車頭嚴重
    毀損，撞到左前輪位置，這些都是很明顯…被告（當時坐）
    在駕駛座位置，（就機車擦撞到汽車左前輪上面的葉子板處
    ）應該看得一清二楚，可以從（計程車）擋風玻璃看到」等
    語明確（見原審二卷第50-58頁），並有道路交通事故現場
    圖、道路交通事故調查表（一）（二）、事故現場及車輛等
    蒐證照片共14張、高雄縣政府警察局仁武分局99年3月5日高
    縣仁警交字第0990008640號函暨附件811-XU號計程車外觀、
    左前葉子板有遭撞擊刮痕之蒐證照片9幀（照片中圈起來部
    分〔見原審二卷第54頁〕，係證人丁保平於原審審理時指證
    係計程車之撞擊痕跡處）、員警職務報告書等附卷可資佐證
    （見偵卷第16、17-18 、19-21 、51-53 頁，見原審二卷第
    77-78 、134 頁），綜上各節所述，參互勾稽引證，已堪認
    被告駕駛之上開計程車，確有於上揭時、地，因迴轉致告訴
    人所騎機車閃避不及滑倒，而與計程車發生擦撞等事實，被
    告辯稱其所駕計程車未與告訴人之機車擦撞云云，與上開客
    觀事證不符，所辯洵非可採。
  (三)再查，上開案發時肇事現場監視器所拍攝之影像，經本院播
    放勘驗，其中編號RECO0093之錄影檔案，勘驗結果：「2009
    年8月6日22時36分18秒，出現在監視器畫面左側遠方有汽車
    （即被告所駕計程車）燈光直行而來，緩慢減速，接著該車
    開始迴轉，迴轉行進間，先有一輛機車（有頭燈），至該迴
    轉車的左側超越通過，該迴轉車繼續迴轉，突然煞車停頓一
    下，接著在該車靠近左側附近，畫面上可看到機車頭燈（呈
    閃爍狀），但此時無法判斷機車係倒地滑行的狀況或仍正常
    行駛中，機車與迴轉車車頭左側有發生接觸碰撞（但無法判
    斷此時機車是倒地滑行撞上汽車或仍正常騎乘中碰撞），該
    機車往該汽車左前方向彈出倒地，迴轉車繼續緩慢迴轉完畢
    並駛離，22時36分45秒畫面出現地上有不知是人或物體，經
    其他車輛燈光照射而有反光之影像。」；另編號RECO0094之
    錄影檔案，勘驗結果：「2009年8月6日22時36分28秒，畫面
    右側有車輛通過，29秒畫面右側有計程車（即被告所駕之計
    程車）出現，30秒該計程車減速並開始迴轉，因計程車車尾
    燈好亮，無法看出有無打方向燈，31至32秒，計程車繼續迴
    轉，32秒，畫面左側即上開迴轉計程車的後方，出現機車（
    車尾燈亮著，按即告訴人所騎之機車），一瞬間，機車滑倒
    往前，約33秒，與前方迴轉的計程車碰撞，機車往計程車左
    前方彈出倒地，計程車繼續緩慢迴轉駛離，畫面在時間53秒
    ，可看到倒地機車附近有一物體，不知是人或物品，經來往
    車輛燈光照射，有反光之情形。」，以上各情已詳載於本院
    100年5月4日準備程序筆錄可參（見本院卷第45-47頁）。
  (四)依上開現場監視器所拍攝被告駕駛計程車及告訴人所騎機車
    之畫面觀之，被告所駕計程車正進行迴轉時，計程車之左前
    側車身（靠近車頭處），確有與告訴人所騎已倒地滑行之機
    車相互擦撞之事實，且參諸上開編號RECO0094之錄影檔案勘
    驗結果所顯示：「被告於計程車減速後，於22時36分30秒開
    始迴轉，甫經2秒即22時36分32秒，告訴人所騎機車即出現
    在被告所駕正在迴轉之計程車車後，且出現之瞬間機車立即
    滑倒往前，且僅約經過1秒之時間即22時36分33秒，往前滑
    行之機車即與前方正在迴轉的計程車碰撞，機車往計程車左
    前方彈出倒地」等情節，益徵告訴人所騎機車，既非在被告
    所駕計程車已完成迴轉之駕駛動作後，更非計程車迴轉已進
    行一段時間之後，始跚然騎抵現場，而係被告所駕計程車甫
    一迴轉，告訴人所騎機車即出現在被告所駕計程車之車後，
    且立即滑倒，並滑向前撞及被告所駕正在迴轉之計程車左前
    側車身（靠近車頭）處甚明，被告所駕計程車一開始迴轉，
    尚在短暫之2秒內，告訴人所騎機車即出現在計程車後，且
    立即滑倒向前撞及被告所駕正迴轉中之計程車，堪認被告所
    駕計程車欲迴轉時，計程車後已有告訴人所騎機車緊隨在後
    行駛之事實無訛。上開監視器畫面勘驗之結果，核與證人王
    智璋前揭所證述伊騎機車與被告所駕計程車同向在後，於案
    發地本欲從計程車左側行駛通過，計程車突然自路旁駛入車
    道並即迴轉，致伊閃避不及而滑倒撞上乙節，大致相符，被
    告確有未讓同向緊隨在後且行駛中之告訴人所騎機車優先通
    行，即冒然從路旁駛入車道並即迴轉之駕駛行為，致告訴人
    所騎機車閃避不及，人車滑倒撞及計程車左前側車身等事實
    ，堪以認定。被告及其辯護人主張因風大雨大告訴人騎機車
    車速太快，先自行滑倒，始向前擦撞到被告所駕之計程車，
    本件車禍與被告無關云云，亦與上開客觀事證不符，所辯要
    難採信。又依告訴人所證述：伊沿著圓山飯店旁邊的路直行
    ，經過肇事地點時，對方即被告的計程車停在旁邊，所以我
    從他的左側經過，這時對方突然迴轉，我煞車不及就撞上對
    方的車子…」等語觀之（見原審二卷第88-95頁），案發前
    被告因未讓同向直行在後之告訴人所騎機車先行，突然自路
    旁駛入車道並即迴轉，故告訴人為防碰撞，而將機車偏往被
    告所駕計程車之左後側行駛，此乃正常所採取之必要閃避措
    施，此再觀諸被告起步駛入車道欲迴轉時，已先有一輛機車
    自被告所駕計程車之左側行駛超越之情事即明（見前揭編號
    RECO 0093之錄影檔案，播放勘驗結果之記錄內容），被告
    之辯護人置上開被告有突然駛入車道並迴轉之舉措，使在後
    方騎機車行駛中之告訴人必須往計程車左側車道閃避行駛之
    情事於不論，徒以告訴人騎機車之車道位置，係在被告所駕
    計程車之左後側（即內側快車道），而非在計程車之右後側
    （即外側慢車道），據以主張本件交通事故發生之原因，係
    告訴人騎機車在內側快車道行駛所致，而辯稱本件車禍被告
    無過失云云，依上開論述分析，所辯洵非的論，而不可採。
  (五)本件告訴人因本件車禍受有頸椎第6、7節骨折滑脫及脊髓損
    傷併四肢肢體無力等傷害，此有長庚醫療財團法人高雄長庚
    紀念醫院（下稱高雄長庚醫院）98年9月4日診字第5975號診
    斷證明書在卷可憑（見偵卷第15頁），復經原審依職權向高
    雄長庚醫院函詢告訴人就診後傷勢之復原狀況，據該醫院於
    99 年7月13日以（99）長庚院高字第965164號覆函略謂：「
    王君99年5月3日最後一次至本院就診之診斷為脊椎第六、七
    節骨折滑脫術後，頸椎損傷、四肢癱瘓及神經性膀胱，依病
    患當時病情研判，其雙手指內收，且雙下肢仍無恢復跡象（
    肌力0分，滿分5分），建議病患未來應續行復健治療以誘發
    神經功能恢復」等語（見原審二卷第12頁），再參諸證人即
    告訴人王智璋於原審審理時證稱：其行動不方便，無法走路
    ，雙手無法拿筆寫字、拿筷子，也無法提重物等語（見原審
    二卷第94頁），足見告訴人所受傷害已嚴重減損其雙手、下
    肢之機能，且達難以治療之程度，自屬刑法第10條第4 項所
    稱之重傷無訛。
  (六)按行車起駛前應顯示方向燈，注意前後左右有無障礙或車輛
    行人，並應讓行進中之車輛行人優先通行；又汽車迴車前，
    應暫停並顯示左轉燈光或手勢，看清無來往車輛，並注意行
    人通過，始得迴轉；道路交通安全規則第89條第1項第6款、
    第106條第5款分別定有明文。查被告係職業計程車司機，考
    領有職業小型車駕駛執照，此為被告所陳明，復有公路監理
    機關證號查詢汽車駕駛人資料1紙在卷可憑（見原審二卷第
    136頁），依被告駕車之經驗、智識及取得之駕照觀之，其
    對於上開交通安全規則所規定之注意義務，理應知之甚詳，
    惟觀之本院勘驗案發當時之監視器所攝畫面結果（見上揭本
    院勘驗結果所載之準備程序筆錄），被告於上揭時地駕車減
    速欲迴轉之際，並未確實注意後方是否有來車，即逕行駕車
    駛入車道及進行迴轉，被告上揭駕車駛入車道及迴轉之行為
    ，顯已未盡上揭交通安全規則所規範之注意義務；又案發當
    時雖屬夜間，且有風大雨大之狀況（此已據證人即本件承辦
    員警丁保平於原審審理時證述明確〔見原審二卷第51頁〕，
    並有本件道路交通事故報告表（一）附卷可查〔見偵卷第17
    頁〕），然觀之該報告表（一）所載，當時路況係有照明、
    柏油直路、路面無缺陷、障礙物等情，及告訴人騎乘機車行
    經案發現場時，機車有開啟車頭大燈之狀況（此已經證人即
    告訴人王智璋於原審審理時證述明確〔見原審二卷第94頁〕
    ，並經本院勘驗案發現場之監視器所攝畫面無訛〔見上揭勘
    驗結果之記載〕），參互以觀，則被告所駕計程車在甫要駛
    入車道及進行迴轉之際，若其能確實盡到查看後方是否有來
    車之注意義務，自能發現告訴人正騎乘機車自後方緊隨而來
    ，而不致貿然駛入車道及進行迴轉，以致發生本件車禍之可
    能。本件經送請臺灣省高屏澎區車輛行車事故鑑定委員會鑑
    定之結果，亦認本件之肇事主因為被告駕駛計程車路邊起步
    駛入車道及立即迴轉為肇事主因，告訴人駕駛重機車直行閃
    避不及，無肇事因素，此有該委員會99年7 月16日高屏彭鑑
    字第0996002205號函所附之該委員會99年7 月14日高屏澎區
    9905 36 號鑑定意見書1 份在卷可憑（見原審二卷第14 頁
    、第15頁），準據上述，本件車禍係肇因於被告疏未注意後
    方來車而遽然駕車駛入車道並即迴轉，以致告訴人閃避不及
    滑倒撞上被告所駕之計程車，發生本件交通事故，並受有上
    揭重傷害，被告之行為，顯有過失，已甚明灼。至於，本件
    被告迴轉計程車而肇事之路段，係屬劃設黃虛線可迴轉車輛
    之道路區域，此事實固經高雄縣鳥松鄉於99年11月8 日以鳥
    松建字第0990019796號函復原審加予確認在卷（見原審二卷
    第81-83 頁），本件交通事故現場圖，雖將本案肇事路段，
    誤標記為雙黃線，致上揭鑑定意見書亦誤引用，而另認被告
    係於雙黃線迴轉有違規定乙節，固均屬有所疏誤，然本件之
    肇事原因，係因被告駕車突然駛入車道及立即進行迴轉，未
    確實遵守注意後方來車之注意義務所致，而與肇事現場究係
    雙黃線或虛黃線無關，是上揭交通事故現場圖、鑑定意見書
    ，雖有上揭錯誤，但尚難據為有利被告之認定，併予指明。
    告訴人因本件被告上開過失行為，致人車滑倒，受有如事實
    欄所載之重傷害，已詳如前述，被告之過失行為與告訴人受
    有重傷害之結果間，顯具有相當因果關係，本件被告業務過
    失致人重傷之犯行，已堪認定。又本件事證已甚明確，被告
    請求再送國立成功大學鑑定車禍過失責任之歸屬，核無必要
    。
  (七)末查，被告駕駛計程車，未注意讓同向直行之告訴人所騎機
    車優先通行，即冒然駛入車道及迴轉，其駕駛行為有過失肇
    致本件交通事故，使告訴人受有重傷害之事實，已詳如前述
    ，依上揭勘驗案發當時現場監視器所攝之畫面，已足以確認
    告訴人之機車滑倒後，係撞擊被告所駕計程車之左側前方車
    身，亦詳如前揭勘驗結果之論述分析，準此以觀，被告於本
    件交通事故發生之當時，既係坐在該計程車左前方之駕駛座
    位上，與該車左側前方間，並無視線之死角，衡諸常情，其
    應可見到該機車滑倒撞擊計程車左前側車身之情形甚明，此
    再衡諸上揭案發當時監視器所拍攝之畫面有：「被告在起步
    迴轉，而告訴人之機車撞上被告所駕計程車前，被告所駕計
    程車有煞車停止」之情事，及證人張文安於原審具結證稱：
    「我看到一個人躺在地上，機車在對向車道。對面停著一輛
    計程車，旁邊沒有別的車輛，計程車停在那邊…之後計程車
    就往躺在地上的人這邊繞一圈，就開走」等語（見原審二卷
    第120-133頁），足徵被告在駕車起步駛入車道及迴轉之際
    ，應係已發現其後方有告訴人騎機車過來，即將撞上其計程
    車之情事，始有採取突然煞車等安全措施之可能，及因被告
    已知悉告訴人所騎機車滑倒後，有撞上被告正在迴轉之計程
    車，被告始有可能將計程車停在該處，否則與被告完全不相
    干之交通事故，被告豈有無端停車在肇事現場之可能與必要
    。依上開事證之論述分析，參互以觀，堪認被告在本件交通
    事故發生之當下，已知悉及認識發生車禍致告訴人倒地受傷
    甚明。況被告亦已自承當時有聽見機車撞擊之聲響，且有1
    部機車滑過來等語，足見被告確已知悉發生車禍交通事故，
    有機車人車滑倒無訛。被告既對騎乘機車之告訴人因本件車
    禍事故人車滑倒而受傷之情，有所認識，然被告竟未停車對
    告訴人施以救護，亦未報警處理，反而立即駕車逃離現場（
    此為被告所供承在卷，並經證人即告訴人王智璋、證人張文
    安、證人丁保平等人，於原審審理時一致證述明確〔見原審
    二卷第51頁、第91頁〕），其有肇事逃逸之主觀犯罪故意及
    客觀之行為事實，已甚明確，而堪認定。
  (八)綜上各節所述，本件事證已臻明確，被告業務過失致人重傷
    及肇事逃逸等犯行，均堪以認定。
三、論罪方面：
  (一)被告係以駕駛計程車為業，為從事駕駛業務之人，已詳如前
    述，被告駕駛計程車疏未注意同向後方直行告訴人所騎之機
    車，即冒然駛入車道並即迴轉，致告訴人所騎機車閃避不及
    ，人車滑倒，撞擊被告所駕正在進行迴轉之計程車左前側車
    身，使告訴人受有如事實欄所載之重傷害結果，核被告此部
    分之所為，係犯刑法第284條第2項後段業務過失傷害致人重
    傷罪。
  (二)按刑法第185條之4駕駛動力交通工具肇事致人死傷而逃逸罪
    係於88年4月21日增訂公佈，並自同年4月23日生效實施，增
    設本條文之立法目的，乃為維護交通，增進行車安全，促使
    當事人於事故發生時，能對被害人即時救護，減少死傷，以
    保護他人權益並維護社會秩序。且依道路交通管理處罰條例
    第62條規定，駕駛汽車肇事致人受傷或死亡，汽車駕駛人有
    採取救護或其他必要措施並向警察機關報告之義務，由此可
    知，因汽車駕駛人之故意、過失肇事致人傷亡者，汽車駕駛
    人即負有救護之義務。查本件被告明知因自己上開過失行為
    發生本案交通事故，致告訴人倒地受傷，有救護之義務，竟
    未停車對告訴人施以救護，亦未報警處理，反而立即駕車逃
    離現場，核其此部分所為，係犯刑法第185條之4之肇事致人
    傷害逃逸罪。被告所犯上開業務過失傷害致人重傷罪、肇事
    致人傷害逃逸罪，犯意各別，行為互殊，應分論併罰。
四、原審認被告罪證明確，因而適用刑法刑法第185條之4、第28
    4條第2項後段、第51條第5款，刑法施行法第1條之1等規定
    ，並審酌被告為職業駕駛人，駕駛上開計程車欲駛入車道及
    迴轉時，竟疏未確實注意車後狀況，未讓告訴人優先通行，
    冒然駛入車道及迴轉，肇致本件車禍，造成告訴人受有上揭
    重傷害，使告訴人雙手、下肢之機能嚴重減毀，且於肇事後
    ，不顧當時係風大雨大之夜間，見告訴人受傷昏迷躺於道路
    上，甚有可能遭後方來車碾壓，竟置他人生命、身體安全於
    不顧，既未報警叫救護車，更未對告訴人施予任何救護，恣
    意逃離現場，行徑殊為惡劣，逃逸後經警循線查獲時，先矢
    口否認，嗣經警播放現場監視器，經其親見本件肇事現場監
    視器畫面後，猶迭於警詢、偵訊及原審審理時，一再飾詞狡
    辯稱未與告訴人所騎機車擦撞，係告訴人自行滑倒，本件車
    禍與伊無關，無肇事逃逸之故意，百般試圖推卸責任，態度
    甚為不佳，毫無悔意，復迄未與告訴人達成和解，賠償所受
    損失，暨其素行、知識程度、生活狀況等一切情狀，就被告
    所犯業務過失傷害致人重傷罪部分，量處有期徒刑壹年貳月
    ，另就所犯肇事致人傷害逃逸罪部分，量處有期徒刑貳年。
    並定應執行有期徒刑參年。核其認事用法，均無違誤，本院
    衡酌被告係職業駕駛人，本負有較高標準之交通安全注意義
    務，並應課予較高之駕駛道德與良知，於風雨交加之深夜，
    肇事致告訴人受傷昏迷躺於道路上，竟棄置不救而逃逸，其
    惡性殊屬重大，有加重非難嚴懲之必要，始符社會公平正義
    及一般人民之法律感情，又被告之過失情節非輕，造成告訴
    人身體受有無法回復之重傷害結果，犯罪所生損害重大，分
    文未賠償告訴人之損害，犯後否認辯解，雖屬被告合法行使
    之自我辯護權限，惟先係矢口否認有與告訴人發生本件車禍
    之事實，嗣見警方提出現場監視器畫面，始承認所駕計程車
    於案發時有經過該路段，惟又辯稱所駕計程車未與告訴人機
    車擦撞，見原審及本院勘驗監視器畫面確認機車與計程車確
    有碰撞，復辯稱係告訴人所騎機車自行滑倒向前致擦撞計程
    車云云，但見被告依證據對其不利之發展歷程，而見風轉舵
    ，伺機提出各種不同版本之辯詞，未見有真心反省之態度表
    現等情，認原審就量刑、定刑之裁量，為裁量權之適法行使
    ，刑度亦屬允當。被告上訴意旨否認犯罪，指摘原判決不當
    ，為無理由，應予駁回。
據上論斷，應依刑事訴訟法第368條，判決如主文。
本案經檢察官張其主到庭執行職務。
中    華    民    國   100    年    6     月    22    日
                刑事第五庭    審判長法  官  曾永宗
                                    法  官  任森銓
                                    法  官  鍾宗霖
以上正本證明與原本無異。
除業務過失傷害致重傷部分外，如不服本判決應於收受本判決後
10日內向本院提出上訴書狀，其未敘述上訴理由者，並得於提起
上訴後10日內向本院補提理由書狀（應附繕本）。
中    華    民    國   100    年    6     月    22    日
                                    書記官  邱麗莉
附錄本判決論罪科刑法條：
中華民國刑法第185條之4
駕駛動力交通工具肇事，致人死傷而逃逸者，處6 月以上5 年以
下有期徒刑。
中華民國刑法第284條
因過失傷害人者，處6 月以下有期徒刑、拘役或5 百元以下罰金
，致重傷者，處1 年以下有期徒刑、拘役或5 百元以下罰金。
從事業務之人，因業務上之過失傷害人者，處1 年以下有期徒刑
、拘役或1 千元以下罰金，致重傷者，處3 年以下有期徒刑、拘
役或2 千元以下罰金。